臺灣高雄地方法院刑事判決　　　　　　　95年度訴字第4010號
公　訴　人　臺灣高雄地方法院檢察署檢察官
被　　　告　丙○○
指定辯護人　楊櫻花律師
上列被告因殺人未遂等案件，經檢察官提起公訴（95年度偵字第
12365 號），本院判決如下：
    主  文
丙○○傷害人之身體，處有期徒刑伍月，如易科罰金，以銀元
佰元（即新臺幣玖佰元）折算壹日。扣案之萬用刀、水果刀各壹
把均沒收。
其他被訴部分公訴不受理。
    事  實
一、丙○○於民國94年12月9 日晚間，與甲○○、乙○○、丁○○等7 名友人，至高雄縣大寮鄉○○路○段607-1 號王牌KT
    V 唱歌飲酒，於同日晚上11時許，林家禾飲酒後與友人丁○○發生爭執，甲○○從中勸阻，林家禾因而又與甲○○發生
    激烈口角，旋即逕自離去，惟仍心有不甘，旋至前揭KTV 地
    下停車場自其停放之車輛內，取出其所有隨身攜帶於袋中之
    水果刀及萬用刀各1 把後，隨即雙手分持前開水果刀及萬用
    刀，返回前揭KTV 包廂外，適甲○○等人正欲離去，丙○○
    遂前往攔阻甲○○離去並欲與之理論，乙○○見狀旋即上前
    勸說林家禾勿再滋事，林家禾竟分持上開水果刀及萬用刀，
    而基於傷害人之身體之故意，以萬用刀朝向乙○○之右手臂
    劃割，致乙○○因而受有右前臂割傷5 ×4 公分併神經斷裂
    之傷害。
二、案經乙○○訴由高雄縣政府警察局林園分局移送臺灣高雄地
    方法院檢察署檢察官偵查起訴。
    理  由
壹、程序部分：
(一)證人甲○○、乙○○於警詢中之陳述，係被告以外之人於審
    判外之陳述，且甲○○、乙○○之陳述與嗣後其於審理中證
    述之情節大致相符，並非證明犯罪事實所必要，其等2 人於
    警詢中之陳述並無證據能力，合先敘明。
(二)證人丁○○、甲○○、乙○○於偵查中之證述有證據能力：
  1.按被告以外之人於偵查中向檢察官所為陳述，除顯有不可信
    之情況者外，得為證據，同法第159 條之1 第2 項定有明文
    。次按刑事訴訟法第159 條之1 第2 項所稱得為證據之被告
    以外之人於偵查中向檢察官所為之陳述，係指依法應具結而
    已具結，並經被告或其辯護人行使反對詰問權者而言，如檢
    察官於偵查中訊問被告以外之人並未命其具結，復未予被告
    行使反對詰問權之機會，除有同法第159 條之3 、第159 條
    之5 之情形外，自不能僅援引同法第159 條之1 第2 項傳聞
    法則例外之規定，而認該被告以外之人於偵查中向檢察官所
    為之陳述，得作為論罪之基礎，最高法院著有96年度台上字
    第476 號判決意旨可資參照。
  2.本件證人丁○○、甲○○、乙○○於偵查中所為之陳述，業
    依法具結，可擔保其係據實陳述，而被告及其辯護人對於上
    開證人向檢察官所為之陳述，未曾主張有非出於真意或有何
    違法取供之情形，本院亦查無檢察官有以不正方法取證之情
    事，足認證人即丁○○於偵查中向檢察官所為之陳述，並無
    任何顯有不可信之情況。雖辯護人辯稱：丁○○於偵查中證
    述時距案發時間，業已超過半年以上，對案發經過是否可清
    晰記憶顯有疑問，故具有顯不可信之情事云云。惟此應係證
    人丁○○之證述是否與卷內其他證人之證述、物證、書證相
    符，是否有瑕疵可指，而屬證明力之問題，核與顯不可信之
    情事有間。且證人丁○○傑經本院依法傳喚、拘提均未到案
    ，已具備刑事訴訟法第159 條之3 第3 款情形。而證人甲○○、乙○○2 人復於本院審理時具結作證，且經檢察官、被
    告及辯護人對質、詰問，是參照前開見解上揭證人丁○○、
    甲○○、乙○○於偵查中之陳述，均具有證據能力，得為本
    案之證據。
(三)甲○○之高雄榮民總醫院診斷證明書、乙○○長庚紀念醫院
    診斷證明書，當事人及辯護人於本院調查證據時經依法提示
    ，而於言詞辯論終結前，均未表示異議（見本院卷第133-13
    4 頁），本院審酌前開各書面證據做成時之情況，並無何不
    適作為證據之情形，且與本件待證事實相關，依刑事訴訟法
    第159 條之5 第2 項，均有證據能力。
(四)按鑑定人由審判長、受命法官或檢察官就下列之人選任一人
    或數人充之：(一)就鑑定事項有特別知識經驗者。(二)經政府機
    關委任有鑑定職務者；鑑定之經過及其結果，應命鑑定人以
    言詞或書面報告；法院或檢察官得囑託醫院、學校或其他相
    當之機關、團體為鑑定，或審查他人之鑑定，並準用第203
    條至第206 條之1 規定，刑事訴訟法第198 條、第206 條第
    1 項、第208 條第1 項分別定有明文。本院依職權發文由高
    雄榮民總醫院就甲○○於案發時送醫急救之際，是否受有生
    命危險為鑑定，有本院95年12月1 日雄院隆刑群95年度訴字
    第4010號第60242 號、96年3 月29日雄院隆刑群95年度訴字
    第4010號第15004 號函各1 件附卷足參（見本院卷第15頁、
    第110 頁）。依上開說明，高雄榮民總醫院95年12月8 日高
    總管字第0950014003號函附之查詢函覆表、96年4 月9 日高
    總管字第0960003689號函附之查詢函覆表各1 份（見本院卷
    第25頁、第111 頁），係被製作之鑑定報告，為刑事訴訟法
    第159 條第1 項所指例外情形，應具有證據能力。
(五)末按，除有顯不可性之情況外，從事業務之人於業務上或通
    常業務過程所須製作之紀錄文書得作為證據，刑事訴訟法第
    159 條之4 亦定有明文。本案卷附榮民醫院出具之告訴人乙○○之病歷資料（含急診外科離院病歷摘要、急診SOAP診斷
    單、急診護理評估表、外科出院病歷摘要、住院病患彙總報
    告、病程紀錄，見本院卷第113 頁至第119 頁），乃醫護人
    員即從事業務之人於通常業務過程中所製作之紀錄文書，依
    前揭規定，自得作為證據。
貳、實體部分：
一、認定犯罪事實所憑之證據：
    訊據被告矢口否認有何故意傷害乙○○之犯行，辯稱：是乙○○來阻擋我說有什麼事情好好講，在拉扯的過程中我不小
    心傷到他的，應該只是過失傷害云云（見本院卷第87頁）。
    惟查：
(一)被告丙○○持萬用刀劃割乙○○，致其右前臂受有5 ×4 公
    分割傷併神經斷裂之傷害之事實，業據被告自承在卷（見本
    院卷第50-51 頁、第87頁），核與證人乙○○、甲○○、楊
    凌於偵查中證述：被告拿蝴蝶刀（應係萬用刀之誤）在乙○○要擋的時候被告就砍（劃割之意）他等語（見95年度偵字
    第12365 號卷第8 頁）；證人乙○○於本院審理時所證：被
    告拿2 把刀回來之後，被告要進包廂門口時我有阻止他，一
    開始我沒有看到被告手上有拿刀，我有勸被告說不要再鬧了
    ，他用右手將我推開時將我劃傷後，我才知道被告雙手各拿
    1 把刀，被告還叫我不要擋等語（見本院卷第96頁、第98頁
    ）相符，復有長庚紀念醫院所出具乙○○之診斷證明書1 紙
    可佐（見高縣林警備0000000000號刑案偵查卷宗第9 頁），
    此部分之事實，自堪認定。
(二)復按行為人對於構成犯罪之事實，明知並有意使其發生者，
    為故意。行為人對於構成犯罪之事實，預見其發生而其發生
    並不違背其本意者，以故意論，刑法第13條定有明文。被告
    雖辯稱：係過失傷害乙○○而非故意云云。惟被告於案發之
    際，雙手分持水果刀及萬用刀各1 把返回王牌KTV 店，顯係
    起因於事先與甲○○發生口角衝突所致，故其持刀返回KTV
    現場欲找尋甲○○理論時，因見甲○○正欲離去適遇乙○○
    上前勸說攔阻，則為排除乙○○之攔阻，遂以持刀之右手劃
    向將乙○○手臂，衡諸常情，被告對於以持刀之右手劃向人
    之肢體部位，勢將使對方因而受有刀傷，足見被告具有傷害
    乙○○之故意，已甚明確。故被告辯稱：係不小心劃傷乙○○，應係過失傷害云云，洵非可採。被告故意傷害乙○○之
    犯行，事證已臻明確，犯行洵堪認定。
二、論罪科刑部分：
(一)查被告丙○○行為後，刑法業於94年2 月2 日經總統以華總
    一義字第09400014901 號令修正公布，並於95年7 月1 日施
    行，刑法施行法第1 條之1 亦於95年6 月14日經總統以華總
    一義字第09500085181 號令公布施行，參酌最高法院95年5
    月23日刑事庭第8 次會議決議，修正後刑法第2 條第1 項之
    規定，係規範行為後法律變更所生新舊法律比較適用之準據
    法，於修正後刑法施行後，應適用修正後刑法第2 條第1 項
    之規定，為「從舊從輕」之比較。又現行刑法第277 條第1
    項所定罰金刑之最高額為新臺幣3 萬元；而被告行為時，依
    刑法第277 條第1 項、現行法規所定貨幣單位折算新臺幣條
    例第2 條規定，罰金數額則係以銀元（以新臺幣元之3 倍折
    算）計算、提高為2 倍至10倍，則刑法第277 條第1 項所定
    罰金刑之最高額亦為新臺幣3 萬元。然於個案中宣告罰金刑
    時，依修正前刑法第33條第5 款規定，罰金最低額可為銀元
    1 元（即新臺幣3 元），惟依修正後刑法第33條第5 款規定
    ，罰金最低額則為新臺幣1,000 元，此種行為後法律有變更
    之情形，比較結果，行為後之法律並無較有利於行為人可言
    ，自應依刑法第2 條第1 項前段之規定，適用修正前之舊法
    。另刑法分則之罪，其罰金刑貨幣單位由銀元修正為新臺幣
    之法律適用，非屬法律變更，不生新舊法比較問題，而應適
    用刑法施行法第1 條之1 條規定，有臺灣高等法院暨所屬法
    院95年法律座談會刑事類提案第16號、第19號法律問題研究
    結論，可資參照，併附敘明。
(二)核被告持刀割傷乙○○之所為，係犯修正前刑法第277 條第
    1 項之普通傷害罪。
(三)爰審酌被告僅因與人發生爭執，即心生不滿進而持刀傷害告
    訴人乙○○，造成告訴人受有右前臂割傷5 ×4 公分併神經
    斷裂之傷害，法紀觀念淡薄，忽視人際相處，本應彼此相互
    尊重，不應動輒暴力相向，顯然對於告訴人之人格未予尊重
    ，且迄今仍未賠償告訴人損失，另考量被告以聯結車駕駛為
    業、家庭經濟狀況勉持等其他一切情狀，量處如主文所示之
    刑，並諭知易科罰金之折算標準，以示懲儆。又被告於犯罪
    時即修正前刑法第41條第1 項前段規定：「犯最重本刑為5
    年以下有期徒刑以下之刑之罪，而受6 個月以下有期徒刑或
    拘役之宣告，因身體、教育、職業、家庭之關係或其他正當
    事由，執行顯有困難者，得以1 元以上3 元以下折算1 日，
    易科罰金。」，又其行為時之易科罰金折算標準，廢止前罰
    金罰鍰提高標準條例第2 條前段規定，就其原定數額提高為
    10 0倍折算1 日，則本件受刑人行為時之易科罰金折算標準
    ，應以銀元300 元折算1 日，經折算為新臺幣後，應以新臺
    幣90 0元折算為1 日。惟95年7 月1 日修正公布施行之刑法
    第41條第1 項前段則規定：「犯最重本刑為5 年以下有期徒
    刑以下之刑之罪，而受6 個月以下有期徒刑或拘役之宣告者
    ，得以新臺幣1 千元、2 千元或3 千元折算1 日，易科罰金
    。」比較修正前後之易科罰金折算標準，以95年7 月1 日修
    正公布施行前之規定，較有利於被告，自應依刑法第2 條第
    1 項前段，適用修正前刑法第41條第1 項前段規定，定其折
    算標準。
(四)沒收部分：
    扣案之萬用刀壹把、水果刀壹把，雖非違禁物，然均為被告
    所有業據被告於警詢時供承明確（見前開偵卷第41頁），且
    分別係供被告犯前開傷害罪所用及預備之物，爰均依修正前
    刑法第38條第1 項第2 款之規定，宣告沒收之（沒收為從刑
    ，依最高法院95年度第8 次刑庭會議決議一(五)，應依主刑所
    適用之法律。而前開所宣告之刑，既應依修正前刑法之規定
    論罪科刑，沒收部分自亦應適用修正前之刑法）。
三、不受理諭知部分：
(一)公訴意旨略以：被告丙○○竟另基於殺人之犯意，（於劃傷
    乙○○後）繼續向前刺往甲○○之腹部，致甲○○受有腹部
    穿刺傷6 公分之傷害，丁○○見狀即駕駛車牌號碼WY-3688
    號自小客車載甲○○送醫，丙○○猶騎乘機車自後追趕並以
    酒瓶敲破前揭自小客車之玻璃（毀棄損壞部分未據告訴），
    欲阻止丁○○將王昭乙送醫，嗣經丁○○繼續將甲○○送往
    高雄榮民總醫院急救，始未造成甲○○死亡。因認被告此部
    分另涉有刑法第271 條第2 項、第1 項之殺人未遂罪嫌云云
    。
(二)按犯罪事實應依證據認定之，無證據不得認定犯罪事實，刑
    事訴訟法第154 條第2 項定有明文。次按殺人與傷害之區別
    ，應以有無殺意為斷，即行為人於下手時有無決意取被害人
    生命為準，至於被害人受傷處是否致命部位，及傷痕多寡、
    輕重為何等，亦僅得供審判者心證之參考，究不能據為絕對
    之標準；又被害人受傷之程度，被害人受傷處所是否為致命
    部位，及傷痕多寡，輕重如何，僅足供認定有無殺意之參考
    ，究不能據為區別殺人未遂與傷害之絕對標準，故不能僅因
    被害人受傷之位置係屬人體要害處，即認定加害人自始即有
    殺害被害人之犯意（最高法院20年非字第104 號判例、最高
    法院著有90年度台上字第1897號判決意旨參照）。是以，如
    加害人無殺人之意思，縱加害人所持用以攻擊者為足以致人
    於死之兇器，或被害人受傷部位為人體之要害處，仍不能論
    以殺人刑責，合先敘明。
(三)本件公訴意旨認被告涉犯刑法第271 條第2 項、第1 項之殺
    人未遂罪嫌，無非係以(1)被告之供述、(2)告訴人即證人甲○○、證人乙○○及丁○○之指訴、(3)甲○○之高雄榮民總醫
    院診斷證明書、(4)扣案之萬用刀及水果刀各1 把，為其主要
    論據。訊據被告否認有何殺人未遂犯行，辯稱：我並沒有殺
    死甲○○之犯意，我當時是為了要攔阻甲○○離去不小心劃
    傷他的云云。經查：
  1.被告丙○○於前揭時、地，先持萬用刀割傷乙○○後，復持
    同一把萬用刀刺向甲○○，致其受有腹部穿刺傷6 公分之傷
    害等情，業據被告坦承在卷（見上開偵卷第49頁、本院卷第
    50-51 頁、第87頁），核與證人甲○○於偵查及本院審理中
    結證之情節大致相符（見本院卷第89頁），復有高雄榮民總
    醫院所出具甲○○之診斷證明書1 紙足憑（見上開警卷第6
    頁）、該院96年4 月9 日高總管字第0960003689號函所附告
    訴人甲○○相關病歷資料（見本院卷第111 頁至第119 頁）
    、痊癒後照片2 張（見本院卷第101 頁）在卷可憑，是上開
    各節，均堪認定屬實。
  2.本件案發前，起因於被告與丁○○在王牌KTV 包廂內因細故
    發生口角爭執，被告則手持點歌本丟擲丁○○，惟遭甲○○
    出面制止，致被告心生不滿進而雙手持刀欲返回KTV 包廂現
    現找甲○○理論之事實，業據證人甲○○於本院審理時結證
    在卷（見本院卷第90-91 頁、第89頁、第93頁），核與證人
    丁○○於偵查中證述之情節大致相符（見上開偵卷第8 頁）
    。是被告事前僅因甲○○出面阻止被告在KTV 店包廂內滋事
    之細故，致當時心生不滿，然衡情尚難憑此遽認被告已萌生
    有持刀殺害甲○○之主觀犯意。
  3.另甲○○腹部受有刀傷後，經送往高雄榮民總醫院時急診時
    ，當時意識清楚，生命徵象尚為穩定，雖病況緊急，但無立
    即之生命危險之事實，有上開醫院於95年12月8 日高總管字
    第0950014003號函附之病歷資料查詢函覆表1 紙足證（見本
    院卷第25-26 頁）。至上揭醫院嗣後又函覆稱：被告至本院
    時雖生命徵象尚為穩定，但因為銳器穿刺傷，當時深度未明
    ，仍有潛藏之生命危險等語，有該醫院96年4 月9 日高總管
    字第0960003689號函附之病歷資料查詢函覆表1 紙可參（見
    本院卷第111-11 2頁），參諸上揭醫院前後有關甲○○當時
    病況之敘述雖稍有不同，然甲○○被送至高雄榮民總醫院就
    診時，依其當時所受傷害之程度，應無立即生命危險之事實
    ，則可確認。又被告刺傷甲○○後，並未再繼續追殺甲○○
    ，且甲○○經送往大東醫院之際，其雖亦趕赴醫院，亦未再
    對甲○○有何傷害之舉動之事實，業據證人即告訴人甲○○
    於本院審理時、證人丁○○於偵查中結證在卷。證人甲○○
    復證稱：被告刺我之後，並沒有再繼續剌我的意圖，遭被告
    刺傷後我是先被送往大東醫院，被告也有到場，但是他沒有
    說什麼話也沒有什麼動作等語（見本院卷第90頁、第95頁）
    ；證人丁○○則證稱：被告是雙手拿刀，我去拉開被告時，
    他已經將刀子刺到甲○○的腹部，我跟甲○○苦苦哀求他放
    過甲○○，他就鬆開刀子了，我就馬上開車送甲○○到大東
    醫院，但是大東醫院不收等語（見上開偵卷第8 頁）。是縱
    令被告持萬用刀刺向甲○○之腹部，然甲○○受傷之情形既
    未有證據足證已有立即之生命危險，而甲○○經送至大東醫
    院急救之際，被告亦未再有何持刀繼續行兇之舉，顯見被告
    刺傷甲○○之際並無致其於死之犯意。
  4.至被告於雖曾於丁○○駕車將甲○○送醫途中，騎機車尾隨
    ，並持酒瓶敲破丁○○所駕車輛之車窗之事實，業據證人甲○○於本院審理中、證人丁○○於偵查中證述甚明（見上開
    偵卷第8 頁、本院卷第90頁、第92頁）。然此係甲○○經丁○○送往大東醫院急診，其後又轉送高雄榮民總醫院途中所
    發生之情事，亦據證人甲○○於本院審理時結證在卷（見上
    開偵卷第8 頁、本院卷第90頁），其證稱：我當時被送去的
    第一間是大東醫院，但是大東醫院不收，被告拿酒瓶砸車窗
    是在離開大東醫院之後（即往高雄榮民總醫院途中）等語（
    見本院卷第95頁）。而衡諸被告於甲○○經送往大東醫院救
    治時雖亦在場，然並未對丁○○有何傷害之舉，已如前述，
    是被告既係於甲○○在轉送高雄榮民總醫院途中，始騎乘機
    車並持酒瓶砸破丁○○所駕車輛車窗，顯見被告此舉應係事
    後另行起意，並非於剌傷甲○○之際即存心殺害而阻止他人
    將甲○○送醫急救之舉，故被告事後騎乘機車雖又以酒瓶砸
    破車窗滋事，然此仍難作為被告確有殺害甲○○犯意之佐證
    。綜據上情，被告辯稱：其並無殺害告訴人之犯意等語，尚
    堪採信。
  5.至被告辯稱：當時是為了要阻止甲○○離去，不小心劃傷他
    的，應係過失傷害云云。惟被告持刀返迴王牌KTV 後，被告
    在包廂外，見甲○○後即上前，並以右手持萬用刀刺往甲○○之腹部乙節，業據證人甲○○於本院審理時證述甚明（見
    本院卷第89頁），復證稱：被告刺我的那一刀以力道來判斷
    ，應該不是不小心的等語（見本院卷第90頁）。再衡諸甲○○所受之傷害係腹部穿刺傷6 公分之事實，亦有高雄榮民總
    醫院所出具之診斷證明1 紙足參（見前揭警卷第6 頁），而
    該把萬用刀刀刃部分長6 公分，業經本院當庭勘驗屬實（見
    本院卷第96頁），顯見被告係持刀刺向甲○○，應非基於過
    失行為所致，足認被告前開所辯：係不小心劃傷甲○○云云
    ，亦非可採，被告係故意持刀傷害甲○○，應可確認，附此
    敘明。
  6.綜上所述，公訴人所舉證據，尚無從使本院確信被告有殺害
    告訴人甲○○之犯意。此外，本院復查無其他積極事證足認
    被告有何殺人犯行，應認被告僅係犯修正刑法第刑法第277
    條第1 項之傷害罪行，公訴人認被告所為係犯刑法第271 條
    第2 項、第1 項之殺人未遂罪嫌，容有誤會。
(四)按「告訴乃論之罪，其告訴已經撤回者，應為不起訴處分」
    ，刑事訴訟法第252 條第5 款定有明文；且起訴之程序違背
    規定者，應諭知不受理之判決，得不經言詞辯論為之，刑事
    訴訟法第303 條第1 款、第307 條分別定有明文。次按，檢
    察官如應不起訴而起訴者，其起訴之程序即屬違背規定，法
    院應諭知不受理之判決，最高法院82年度臺非字第38 0號判
    決意旨參照。本件被告因傷害甲○○案件，經檢察官提起公
    訴，認被告係犯刑法第271 條第2 項、第1 項之殺人未遂罪
    ，惟本院認被告所為應係涉犯同法第277 條第1 項之普通傷
    害罪，已如前述。又該罪依同法第287 條前段之規定，須告
    訴乃論，而告訴人甲○○於偵查中因與被告達成和解而具狀
    撤回告訴，有撤回告訴狀、和解書各乙紙在卷可憑（見前開
    偵卷第36頁、第37頁），檢察官之起訴即程序即屬違背規定
    ，且公訴人認此部分與前揭被訴傷害（乙○○）部分其犯意
    各別，爰應另為不受理判決之諭知。
據上論斷，應依刑事訴訟法依刑事訴訟法第299 條第1 項前段、
第303 條第1 款，刑法第2 條第1 項前段、修正前（下同）刑法
第277 條第1 項、第41條第1 項前段，刑法施行法第1 條之1 第
1項 ，刪除前罰金罰鍰提高標準條例第2 條，判決如主文。
本案經檢察官戊○○到庭執行職務。
中　　華　　民　　國　　96　　年　　5 　　月　　8 　　日
                  刑事第八庭    審判長法　官  李政庭
                                      法　官  王俊彥
                                      法  官  李育信
以上正本證明與原本無異。
如不服本判決，應於收受送達後10日內向本院提出上訴書狀。
中　　華　　民　　國　　96　　年　　5 　　月　　8 　　日
 　　　　　　　　　　　　　　　       書記官  廖佳玲
